【裁判字號】    90,訴,66
【裁判日期】    920305
【裁判案由】    公共危險等
【裁判全文】
臺灣臺南地方法院刑事判決                              九十年度訴字第六六號
    公  訴  人  臺灣台南地方法院檢察署檢察官
    被      告  乙○○
    指定辯護人  本院公設辯護人甲○○
右列被告因公共危險案件，經檢察官提起公訴（八十九年度偵緝字第八五九號），本
院判決如左：
    主  文
乙○○失火燒毀如附表所示之他人所有物，致生公共危險，處拘役伍拾玖日，如易科
罰金，以佰元折算壹日。
被訴傷害直系血親尊親屬部分公訴不受理。
    事  實
一、乙○○於民國八十九年八月十五日晚上七時五十五分許飲酒後，在台南縣鹽水鎮
    ○○路七巷七十號住家客廳西北側，拆下客廳北側三人座木椅中靠東側坐椅上之
    塑膠坐墊，疊置於最西側坐椅之椅墊上，作枕而憩，並以小瓦斯爐煮燒開水，本
    應注意使易燃物遠離火源及開水之燃煮狀況，以免易燃物太靠近火源，或開水乾
    燒，進而導致引燃其他物品之危險，而依當時狀況並非不能注意，被告竟疏未注
    意開水尚在燃煮中，火源尚未熄滅，亦未注意將椅墊遠離火源，即上樓而眠，致
    該小瓦斯爐之明火引燃該坐墊，燒斷部分塑膠瓦斯管，造成瓦斯外洩，而助燃火
    勢，燒毀客廳西北側附近陳設之茶几及三人坐椅各一張、天花板四塊，幸經鄰人
    發覺火災而報請消防隊即時前往撲滅，始未釀成巨災。
二、案經丙○○訴由台南縣警察局新營分局報請台灣台南地方法院檢察署檢察官偵查
    起訴。
    理  由
一、右揭事實，業據被告乙○○供承不諱，核與被害人丙○○指述：電視燒到變形，
    但還可以看，另外燒燬茶几、椅子，房屋經粉刷後，現仍居住使用等語（分見本
    院九十年二月六日訊問筆錄、九十二年二月十九日審理筆錄）相符，並與證人向
    旭彬到庭結證之情節吻合（見後述），且有台南縣消防局火災原因調查報告書一
    份、相片三十三張（其中警卷第三十四頁照片顯示，上址客廳之天花板遭燒燬四
    塊）附卷可稽，復有十五公斤瓦斯筒一個扣案足資佐證，被告自白與事實相符，
    應可採信，本件事證明確，被告犯行洵堪認定。
二、核被告疏未注意使易燃物遠離已點燃火源之小瓦斯，亦未注意切斷火源即離開，
    致燒燬上開物品之所為，係犯刑法第一百七十五條第三項失火燒燬住宅等以外他
    人所有物罪，公訴人認係犯同法第一百七十三條第一項之罪，尚有未洽，應予變
    更起訴法條（理由詳後）。爰審酌被告因車禍腦力受損（見後述），致酒醉後不
    慎，未注意爐火，險些釀成大禍，造成如附表所示物品燒燬，損害非大，事後已
    得被害人即其母親丙○○之原諒，暨犯後態度等一切情狀，量處如主文所示之刑
    ，並諭知易科罰金之折算標準。另告訴人即被告之母丙○○雖以被告腦力受損為
    由，請求減免被告刑責，惟經本院依其聲請，函請國立成功大學醫學院附設醫院
    （下簡稱成大醫院）精神鑑定結果，認為：「林員（即被告）有酗酒習慣，八十
    八年二月九日酒後車禍後，造成「腦傷後合併認知功能與人格障礙」，酒醉後之
    行為變得更加衝動，但平日仍能獨立料理生活，擔任臨時工，未達明顯精神耗弱
    狀態。八十九年八月十四日因酒後要不到錢而氣憤攻擊母親及十五日喝酒後因瓦
    斯爐未關釀成火災，當時均未有精神病症狀，其精神狀態未有明顯之『精神耗弱
    』」，此有該院九十一年十月四日（九一）成附醫精神字第一０一七八號函附精
    神鑑定書附卷可考，是其請求依法減免刑責，即無理由，附此敘明。
三、變更起訴法條之理由：公訴意旨認為被告乙○○於八十九年八月十五日晚上七時
    五十五分許，在台南縣鹽水鎮○○路七巷七十號住家客廳西北側，放置小瓦斯爐
    煮燒開水後，故意拆下客廳三人坐木椅上之塑膠坐墊，以該小瓦斯爐之明火引燃
    該塑膠座墊，致部分塑膠瓦斯管燒斷造成瓦斯外洩，燒毀客廳西北側附近陳設之
    物品係犯刑法第一百七十三條第一項之放火燒燬現供人使用之住宅罪，惟按刑法
    第一百七十三條第一項所謂放火燒燬現供人使用之住宅，必須房屋構成之重要部
    分已燒燬，如僅房屋內之傢俱、物件燒燬，房屋本身尚未達喪失其效用之程度，
    即不能依該條項論罪，本件被告失火燒燬者僅有上址屋內之茶几、椅子、天花板
    等情，已如前述，該房屋之構成部分並未燒燬喪失效用，經粉刷後，現仍供被告
    及其家人居住等情，已如前述，執此，就公訴意旨認定之被告犯行而言，所燒燬
    者亦非住宅而係住宅等以外他人之所有物，公訴人上開認定，尚有未洽。另訊據
    被告雖不否認有點燃瓦斯爐燃煮開水，致上開物品燒燬之犯行，惟矢口否認其有
    何放火之行為，辯稱：因伊酒喝多了，要燒水泡茶，伊將坐墊放到原來就放在椅
    子上的另一枕頭上面墊高，後來因為在椅子上睡得不舒服，就到樓上去睡，記憶
    力差，忘了關瓦斯沒注意火勢，才不慎燃燒，伊若要放火，不會到二樓去睡，要
    自殺也不會關門等語。經查：
(一)被告自八十八年二月九日酒後車禍腦傷後，與之前智商估計略有下降。記憶力方面
  有明顯受損，語文記憶五十四；視覺記憶六十六；整體記憶表現在五十以下，雖重
  複提醒學習有助改善記憶狀態，但仍有顯著受損等情，有成大醫院上開精神鑑定書
  附卷可參，益可證被告辯稱：伊因記憶力差才忘了關瓦斯等語，應非子虛，堪可採
  信。
(二)告訴人即被告之母丙○○雖於警訊時指陳：被告曾對伊表示係其故意縱火，藉此向
  其索取金錢，並揚言要自殺等語（見八十九年八月十六日警訊筆錄），惟此為案發
  前數日，被告對其母喧洩情緒之詞，尚難率以論斷火災發生之原因。而火災發生當
  時，被告確係在二樓房間內，亦據當日消防救援人員丁○○結證稱：「我上去時，
  濃煙很濃，我到二樓時，他躺在和室的木板床上。就是如此警卷第二十五頁所繪製
  的傷患所在的房間，該門有關上，但是沒有上鎖。」等語（見本院九十一年十二月
  十三日訊問筆錄），核與被告所辯：伊要到二樓睡，因忘了關火，才會引起火災等
  語大致相符。而被告上述舉止，難排除在二樓就寢之可能。參以成大醫院鑑定結果
  亦表示『被告過去並無憂鬱病史，案發後迄今，亦未再有自殺行為，僅呈現他不斷
  向母親要錢、要地契之行為，因此，自殺放火之說屬威脅林母可能性較高，亦無法
  有足夠證據顯示林員當時有自殺企圖』（參閱前開精神鑑定書）。據此，則告訴人
  之右開陳述，尚難遽而對被告為不利之認定。
(四)證人即火場鑑識人員向旭彬結證稱：「（依照你們判斷，如果如被告所言座墊原來
  是放在椅子上面，有沒有可能燃燒後，燃燒後的碎屑如照片所示情形？）有此可能
  ，因為塑膠的材質燃燒時，燃燒的很快，也會溶解滴落，依據我們的經驗，有可能
  有此情形。」、「（鑑識報告中陳述，不鏽鋼茶壺有燒燬物附著，是何意？）只是
  陳述火災發生同時，有燒到一個座墊，而該座墊很靠近火源。」、「（鑑識報告中
  ，原因判斷結論所載，是何情形？）依據現場跡證判斷，是因為座墊靠近瓦斯爐的
  火源，才會將火引到其他可燃物，現場瓦斯氣味十分重，瓦斯管線又有被燒到，引
  起瓦斯外洩。」、「（依據該水壺的附著物附著痕跡，是否可以判斷，是否由於故
  意造成座墊燃燒？）只能說座墊很靠近火源而已。」等語（見本院九十一年十一月
  二十七日訊問筆錄）。雖上開火災現場經台南縣消防局隊人員於同年月十七日勘查
  結果記載：(1)勘查火災現場時經詢問林姓屋主（即告訴人丙○○）表示客廳北側三
  人座木椅原各有一塑膠座墊置於其上（自西向東編號Ｂ１、Ｂ２、Ｂ３），但在勘
  查火災現場時發現僅剩編號Ｂ１、Ｂ２塑膠座墊燒剩殘存於三人座木椅上，而編號
  Ｂ１塑膠座墊幾乎已完全燒燬，編號Ｂ２塑膠座墊部份燒燬，而編號Ｂ３塑膠座墊
  卻不見置放於三人座木椅上；(2)置放於小瓦斯爐上之不銹鋼茶壺壺身有燒燬物附著
  於其上，且在小瓦斯爐附近地面發現有塑膠座墊之燒燬物殘存，故研判以人為因素
  將編號Ｂ２塑膠坐墊置放於小瓦斯爐附近，並點燃小瓦斯爐之明火引燃該塑膠座墊
  後，使得部份塑膠瓦斯管被燒斷造成瓦斯外洩等情（見警卷所附台南縣消防局八十
  九年八月二十五日火災原因調查報告書），然本件起火之原因係坐墊很靠近火源，
  而坐墊靠近火源之原因，雖可能係被告『故意』縱火，亦不排除有人疏而將該坐墊
  放置靠近火源處而引發本起火災，故上開鑑定報告記載所謂「『人為因素』將將編
  號Ｂ２塑膠座墊置放於小瓦斯爐附近，並點燃小瓦斯爐之明火引燃該塑膠坐墊後，
  使得部份塑膠瓦斯管被燒斷造成瓦斯外洩」等情，亦非指本件係被告之『人為因素
  』『故意縱火』，是亦難據該鑑定報告之記載即當然認為被告係『故意』放火引發
  本次火災。
(五)綜上各情，本件並無證據證明被告有放火燒燬住宅等以外他人所有物之犯罪行為甚
  明，依罪疑唯輕之證據法則，當無認定被告成立刑責較重之刑法第一百七十五條第
  一項故意放火罪之餘地，起訴法條應予變更，併予敘明。
四、公訴不受理部分：
(一)公訴意旨另以：被告乙○○於八十九年八月十四日晚上十一時三十分許，飲酒後返
  回上開住處，因不滿其母親丙○○質問其喝酒之事，即基於傷害之故意，出手毆打
  其母親丙○○之臉部、胸部，並用腳踢丙○○，使其摔倒在地，受有左眼眶部、左
  顴骨瘀腫，左肘部、右膝部、左膝部擦傷等傷害，因認被告乙○○涉有刑法第二百
  八十條、第二百七十七條第一項之傷害罪嫌等情。
(二)按告訴乃論之罪，告訴人於第一審辯論終結前得撤回其告訴，又告訴經撤回者，應
  諭知不受理之判決，刑事訴訟法第二百三十八條第一項、第三百零三條第三款分別
  定有明文。經查，本件被告乙○○傷害其母親丙○○之傷害犯行，雖應依刑法第二
  百八十條之規定，加重其刑，然其所犯仍為刑法第二百七十七條第一項之罪，依同
  法第二百八十七條之規定，須告訴乃論。茲據告訴人邱國晏於九十年十二月二十五
  日當庭表示撤回告訴，依照首開說明，此部分應為諭知不受理之判決。
據上論斷，應依刑事訴訟法第二百九十九條第一項前段、第三百條、第三百零三條第
三款，刑法第一百七十五條第三項、第四十一條第一項前段，罰金罰鍰提高標準條例
第一條前段、第二條，判決如主文。
中      華      民      國    九十二    年      三      月      五      日
                                臺灣臺南地方法院刑事第六庭
                                          法  官  莊玉熙
右正本證明與原本無異。
如不服本判決，應於判決送達後十日內，向本院提出上訴狀。
                                          書記官  李榮杰
中      華      民      國    九十二    年      三      月      十一    日
附表：
客廳內天花板四塊、茶几、木製座椅等器具設備。


司法院資訊處製作；財團法人民間司法改革基金會備份。
